臺灣花蓮地方法民事判決　　　　　　　　 96年度簡上字第4號
上　訴　人　甲○○
被上訴人　　丁○○
訴訟代理人　丙○○
上列當事人間請求確認本票債權不存在事件，上訴人對於中華民
國95年10月31日本院花蓮簡易庭95年度花簡字第297號第一審判
決提起上訴，本院於96年10月2日言詞辯論終結，判決如下：
    主      文
上訴駁回。
第二審訴訟費用由上訴人負擔。
    事實及理由
一、上訴人主張：上訴人向被上訴人購買車號6N-649號營業小客
    車（下稱系爭車輛，即第1台車），上訴人為給付系爭車輛
    之車款，並簽發如附表所示本票5紙（下稱系爭本票），交
    被上訴人收執。上訴人嗣已全數清償系爭車輛之車款，則前
    開本票債務已因清償而消滅，詎被上訴人卻仍持系爭本票，
    向本院聲請准予強制執行之裁定，經本院以94年度票字第
    470號裁定准予強制執行，爰請求確認前開本票債權不存在
    等語（上訴人於原審聲明：確認被上訴人持有系爭本票對上
    訴人之債權不存在。原審為上訴人敗訴之判決，上訴人聲明
    不服提起上訴）。併為上訴聲明：原判決廢棄，確認被上訴
    人持有系爭本票、票面金額新台幣（下同）75,000元，及自
    附表所示利息起算日起至清償日止，按年息百分之六計算利
    息之本票債權不存在。
二、被上訴人則以：上訴人向被上訴人購買之系爭車輛於民國93
    年12月間發生火燒車而無法修復，迄今尚有5期分期款，共
    計75,000元尚未清償等語置辯。併為答辯聲明：上訴駁回。
三、兩造不爭執之事實：
  (一)被上訴人持有系爭本票，並經向本院聲請本票准予強制執行
    裁定獲准（94年度票字第470號）。被上訴人所提「花蓮縣
    計程車客運業自備車輛參與經營契約書」、本票5張為真正
    （原審卷27、28頁）。
  (二)上訴人於93年10月6日向被上訴人購買系爭車輛，約定價金
    105,000元，上訴人支付頭期款3萬元，並簽發系爭本票交付
    被上訴人，詎上訴人使用系爭車輛於93年10月22日發生火燒
    車事故，致系爭車輛燒毀無法使用，上訴人乃於93年11月27
    日與被上訴人協議，以6萬元價格向被上訴人購買另一輛中
    古營業小客車（下稱第2台車），並簽發另4紙面額均為
    15,000元之本票交付被上訴人。被上訴人於94年5月間以上
    訴人未依約付款為由，取回第2台車。
四、得心證之理由：本件兩造所爭執之處，應在於：(一)上訴人主
    張其已清償系爭本票票款予被上訴人，是否有理？(二)上訴人
    以其購買第1台車，對被上訴人有瑕疵擔保之損害賠償債權
    ，與系爭本票債權主張抵銷，是否有理？茲審究如次：
  (一)按當事人不得提出新攻擊或防禦方法，但如係對於在第一審
    已提出之攻擊或防禦方法為補充者，不在此限，民事訴訟法
    第447條第1項第3款定有明文，且該條規定於簡易程序之上
    訴程序所準用，同法第436條之1第3項明文可參。上訴人所
    為抵銷之抗辯，於第一審言詞辯論時並未提出，屬新攻擊防
    禦方法，惟上訴人於原審言詞辯論時已提出系爭車輛發生火
    燒車而受損情事，故該抗辯應可認屬其已提出之攻擊防禦方
    法之補充，依據前述說明，自得於本件上訴審程序提出。
  (二)按票據乃文義證券及無因證券，票據上之權利義務，依票上
    所載文義定之，與其基礎之原因關係各自獨立。故票據上權
    利之行使，不以其原因關係存在為前提。至票據債務人以自
    己與執票人間所存抗辯事由，對抗執票人，固為法之所許，
    惟應由票據債務人就此抗辯事由負舉證責任（最高法院82年
    度台上字第629號、95年台簡上字第15號判決意旨參照）。
    本件上訴人對系爭本票係作為清償向被上訴人購車之用等情
    並不爭執，依據前述說明，上訴人自應就其主張車款已經全
    數清償及抵銷債權存在等事實，負舉證責任。經查，上訴人
    就上述事實，固舉證人即其妻乙○○為證。證人乙○○證稱
    ：我開計程車為業，上訴人總共購買2部車，第1部車火燒車
    ，開回來不到20天就燒了，我們先付第1部車的車款，第1部
    的車款多少錢我不清楚，都是上訴人跟被上訴人談的。第1
    部車之車款先付，然後再付第2部車的車款，我們是連續去
    繳，繳多少錢我不清楚，我們2個都會去繳錢，有時是上訴
    人開車去繳，有時候我開車上訴人就會託我去繳，我們一直
    付，好像剩下1、2期了，上訴人比較清楚；我去繳款時沒有
    拿收據，但被上訴人會登載在他們的帳冊上，我沒有注意去
    看。（法官問：為何第1部車會火燒車？）是上訴人開的，
    他比較清楚等語（本院卷55至56頁）。惟證人乙○○為上訴
    人之妻，與上訴人原均係共同倚賴系爭車輛謀生，其所為證
    言難免有偏頗之虞，況其雖稱其與上訴人就系爭車輛之車款
    已繳至僅餘1至2期，卻對車款若干、繳款金額及次數等均不
    清楚，是其顯然對實際繳款情形並不明瞭，故其證詞自難作
    為對上訴人主張之有利佐證。再查，上訴人固主張系爭車輛
    發生火燒車事故係基於車輛本身之瑕疵所致云云，惟其始終
    均未能舉證以實其說，是其此部分主張亦不足取，此外，上
    訴人復未能舉其他證據證明其已清償系爭車輛之車款及其有
    可供抵銷之主動債權存在，是依據前述說明，上訴人之主張
    即屬無據。
五、從而，上訴人請求確認系爭本票債權對其不存在，為無理由
    ，應予駁回。原審為上訴人敗訴之判決，並無不合，上訴意
    旨指摘原判決不當，求予廢棄改判，為無理由，應予駁回。
    本件事證已臻明確，兩造其餘攻擊防禦方法及舉證，無礙勝
    負判斷，爰不一一論列，併此敘明。
六、據上論結，本件上訴為無理由，依民事訴訟法第436條之1第
    3項、第449條第1項、第78條，判決如主文。
中　　華　　民　　國　　96　　年　　10　　月　　16　　日
                        臺灣花蓮地方法院民事庭
                            審判長法官  湯文章
                            法      官  鄭光婷
                            法      官  楊碧惠
以上正本係照原本作成。
本判決不得上訴。
中　　華　　民　　國　　96　　年　　10　　月　　16　　日
                             法院書記官  紀龍年
┌─────────────────────────────────┐
│本票附表：                                                        │
├─┬──────┬─────┬──────┬──────┬────┤
│編│發　票　 日 │ 票面金額 │到  期　日  │利息起算日  │票據號  │
│號│　　　      │（新台幣）│　　　　　  │　　　　　  │碼      │
├─┼──────┼─────┼──────┼──────┼────┤
│1 │93年10月6日 │15,000元  │ （未載）   │93年10月6日 │771980  │
├─┼──────┼─────┼──────┼──────┼────┤
│2 │93年10月6日 │15,000元  │93年11月6日 │93年11月6日 │771981  │
├─┼──────┼─────┼──────┼──────┼────┤
│3 │93年10月6日 │15,000元  │93年12月6日 │93年12月6日 │771982  │
├─┼──────┼─────┼──────┼──────┼────┤
│4 │93年10月6日 │15,000元  │94年1月6日  │94年1月6日  │771978  │
├─┼──────┼─────┼──────┼──────┼────┤
│5 │93年10月6日 │15,000元  │94年2月6日  │94年2月6日  │771979  │
└─┴──────┴─────┴──────┴──────┴────┘
